【裁判字號】    91,交訴,147
【裁判日期】    920505
【裁判案由】    過失致死
【裁判全文】
臺灣彰化地方法院刑事判決                        九十一年度交訴字第一四七號
    公  訴  人  臺灣彰化地方法院檢察署檢察官
    被      告  乙○○
    選任辯護人  曾慶崇律師
右列被告因業務過失致死案件，經檢察官提起公訴（九十一年度偵字第五００八號）
，本院判決如左：
    主      文
乙○○從事業務之人，因業務上之過失致人於死，處有期徒刑貳年。
    事      實
一、乙○○係交通部臺灣鐵路管理局（以下簡稱台鐵）彰化電務段彰化號誌分駐所技
    術助理，經該所指派擔任九十一年一月八日零時至五時，負責於彰化電務段養護
    時間，向車站統籌辦理路線封鎖之申請相關事宜，並擔任穿越軌道地下電纜徑路
    施設工程之監督，係從事業務之人；其於民國九十一年一月七日夜間，因鐵路基
    隆站起二百二十一公里八十一公尺處穿越軌道地下電纜徑路施設工程，接受承攬
  該工程之亞細亞水電工程有限公司（以下簡稱「亞細亞公司」）工地領班甲○○
    申請，於同日晚間十一時四、五十分許，填具臺灣鐵路管理局路線隔斷、封鎖工
    作記錄簿，向施工地點最近之花壇站值班副站長己○○提出台鐵彰化站至花壇站
    間東正線路線封鎖施工之申請手續後，將記錄簿放在辦公桌上坐在行車室內等候
    ，原應注意依臺灣鐵路管理局路線隔斷及路線封鎖須知第二十五條第二款之規定
    ，於申請後，由花壇站值班站長己○○轉報轄區彰化調度所，發佈行車命令，實
    施路線封鎖，始得施工，且依當時情形，並無不能注意之情事，竟疏未注意，於
    申請後不久，己○○尚未轉報彰化調度所發布行車命令，而甲○○前去花壇站門
    口詢問路線封鎖申請結果時，未經確認，即率而告知甲○○已完成路線封鎖申請
    ，致甲○○以無線電通知亞細亞公司員工在前開地點開始施工，適遇末班第二二
    五三次列車（彰化站準點到，晚十分鐘開車）於九十一年一月八日零時三分三十
    秒許行經該處時，撞及亞細亞公司員工陳志明所操作之挖土機，陳志明因此頭部
    骨折、腦挫傷而當場死亡。
二、案經臺灣彰化地方法院檢察署檢察官據報相驗後自動檢舉偵查起訴。
    理      由
一、訊據被告乙○○矢口否認有右開業務過失致死犯行，辯稱：伊並無告知甲○○已
    完成路線封鎖申請，本案係因甲○○未經同意，即於四十分鐘前擅自提早下令施
    工，始釀成災害云云。惟查，
（一）有關台鐵施工單位申請路線封鎖之作業事宜，依據台鐵行車規章「路線隔斷及
      路線封鎖須知」第二十五條第二款規定，施工負責人應於施工前向施工地點最
      近車站申請，由該站站長轉報轄區調度所，發佈行車命令，該封鎖作業始能生
      效；又有該須知附卷可稽。再者依據被告之陳述及台鐵花壇站副站長己○○之
      證詞及報告，暨台鐵調度總所彰化調度所（以下簡稱彰化調度所）九十一年一
      月十六日彰調總字第０三五號函（見相驗卷第六七頁）可知，本件台鐵彰化站
      至花壇站間東正線路線封鎖之程序，係由被告向台鐵花壇站副站長己○○提出
      申請，再由花壇站副站長己○○向台鐵調度總所彰化調度所轉報施工單位路線
      封鎖施工之申請，准許後台鐵彰化調度所發布行車命令，實施路線封鎖，始得
      施工，此合先敘明。
（二）被害人即亞細亞公司員工陳志明遭第二二五三次列車撞擊當時，在台鐵彰化站
      至花壇站間東正線路線尚未封鎖一節，業據台鐵花壇站副站長己○○、第二二
      五三次列車司機丙○○、彰化調度所調度員陳祈福分別於警詢、偵查中證述甚
      明，並有上開彰化調度所九十一年一月十六日彰調總字第０三五號函（見相驗
      卷第六七頁）可佐。
（三）另依亞細亞公司員工丁○○（在現場南邊擔任瞭望員）、戊○○（現場擔任第
      二部挖土機之操作員）、庚○○（在現場負責配管工作）、潘全勇（在現場擔
      任戊○○挖土機之引導員、配管、接管）、辛○○（工地現場主任）、甲○○
      （現場領班）分別於警詢、偵查及本院審理中證述：由甲○○以無線電對講機
      通知亞細亞公司員工在前開地點開始施工等語。另證人即工地現場主任辛○○
      於警詢中證稱：「今（八）日的工作現場安全防護措施是交由領班甲○○負責
      」等語（見相驗卷第十一頁背面），偵查中亦證述：「（問：本次是否直接授
      權領班甲○○決定施工時間？）是的。我事先於九十一年一月七日晚十一點四
      十五分在站長室將甲○○、勞安管理員顏邦俊電話交與乙○○，請他直接通知
      領班甲○○，何時可施工，平常施工現場封鎖本來就沒有特別設置措施圍起來
      」等語（見相驗卷第二六頁背面），本院審理中證述：「我是工地主任，是現
      場負責人，當初進車站的時候，我就有和被告說我隔天還有事，所以我當時有
      留領班（指甲○○）的姓名、電話」、「當天是領班和監工人員（指被告）協
      調。我並不在現場」、「當日甲○○代理我的職務」等語（見本院九十二年二
      月十七日訊問筆錄），綜上所述，案發當日現場工地負責人及與被告聯絡封鎖
      事宜係證人甲○○，且下令亞細亞公司之員工進場施工亦係證人甲○○。
（四）然而被告於警詢、偵查及本院審理中均堅稱未告知證人甲○○可以施工，伊亦
      無權利如此，辛○○給我甲○○之電話，我把他抄下來，是為了怕無線電聯絡
      會有死角，我如果通知封鎖消息也會直接通知辛○○」等語，另證人甲○○先
      後於警詢證述：「（問：你擔任領班，在工地是作何工作？）我在現場是作指
      揮、調度及穿軌的工作」、「（問：你們這次承包工程，要施工前，是否有接
      到允許的通知？是誰的通知？）我要指揮施工前，約在七日二十三時五十分有
      接到江姓監工指示，地點在花壇火車站門口當面指示稱都封鎖好了，可以施工
      ，後我就離開車站到工地現場指揮兩部挖土機開上發生事故地點，就開始施工
      。」、「（問：你稱當時有接到可以開始施工的指示，為何還會發生事故？）
      這個可能就是申請封鎖的手續辦不確實所致」、「我於七日二十三時五十分在
      花壇車站，使用我們公司所有無線電呼叫員工庚○○已封鎖完成，機具準備，
      在約二十四時許我回到工地現場，就大聲喊稱可以動工了。」等語，於偵查中
      證述：「乙○○九十一年一月七日晚上十一時五十分在花壇火車站門口當面告
      訴我，當時只有我們二人，我們工地主任辛○○、勞安管理員顏邦俊在距離約
      一個半身的車上。」、「（問：平常下令施工程序如何？）平常應由鐵路局號
      誌段監工通知工地主任，再由工地主任通知我，本件因工地主任辛○○在忙，
      他有事，先把電話抄給乙○○，由乙○○直接通知我，這次因我專程過去車站
      遇到他，他告訴我可以施工，這次辛○○授權我可以決定直接施工，其他情形
      與警訊筆錄一樣」等語，於本院證述：「（問：當晚究竟在何處聽到被告跟你
      講鐵路已經封鎖？）是被告在花壇火車站門口告訴我的，當天晚上十一點五十
      分左右。」、「（問：何時提出申請？）我不清楚，經該是由監工乙○○向副
      站長提出申請，我們是聽從監工的指示。」、「（問：你在花壇火車站聽到鐵
      路已經封鎖後，如何處置？）我當場拿無線電通知我們現場的工作人員庚○○
      準備上工。也就是準備機具發動，準備待命，機具我們會放在下一個預定施工
      的地點，就在鐵軌的附近。後來我就開著小貨車回基地。至於辛○○及另一位
      顏先生，因為他們的車子被我擋住，所以我開走之後，他們才開走。後來我就
      回到工地，回到工地之後，我就用無線電告訴庚○○可以施工了，且我也有用
      口頭講一次，因為當時已經距離很近。上工的時間大約是十二點○一分、○二
      分的時候上工的。」等語（見本院九十一年十一月二十六日訊問筆錄），始終
      堅稱：係被告在台鐵花壇車站門口告知台鐵彰化站至花壇站間東正線路線已經
      封鎖等語，至於被告並不否認於九十一年一月七日晚間十一時四、五十分許在
      台鐵花壇車站前與證人甲○○會面，為對於當天之談話內容已不記得（見偵卷
      第九頁）。又檢察官於偵查中函請內政部警政署刑事警察局就被告乙○○及證
      人甲○○為測謊鑑驗之結果，甲○○於測前會談供稱被告有告知已經辦好了（
      完成封鎖申請），經測試結果並無不實反應，而被告於測前會談否認有告訴甲○○已經完成鐵路封鎖申請，經測試結果，呈不實反應，有該局九十一年七月
      十七日刑鑑字第一八七八二五號測謊鑑驗結果通知書附卷可憑，而該測謊結果
      ，核與證人甲○○所述及證據資料相符，足為認定犯罪事實之佐證。因此堪認
      被告應有在台鐵花壇車站門口告知台鐵彰化站至花壇站間東正線路線已經下令
      封鎖等語，是被告所辯顯係事後卸責之詞，不足採信。
（五）此外，復有現場圖、現場照片、路線隔斷封鎖工作紀錄簿、彰化調度所九十一
      年一月十六日彰調總字第０三五號函、臺灣鐵路管理局彰化站列車到開時刻登
      記表、臺灣鐵路局九十一年二月六日九十一鐵行字第００一二九八號函暨相關
      資料、行政院勞工委員會中區勞動檢查所九十一年四月一日勞中檢綜字第０九
      一一００三七二九０號函暨相關資料及無線電通訊錄音帶等在卷可資佐證。再
      者，被害人陳志明係因本件鐵路交通事故致頭部骨折、腦挫傷死亡，業經檢察
      官督同檢驗員相驗明確，製有勘驗筆錄、相驗屍體證明書及驗斷書在卷可考，
      是被害人之死亡，乃由被告之行為所致，其間有相當因果關係，應可認定。本
      案事證明確，被告犯行應堪認定。
（六）至於證人癸○○及壬○○於本院所為之證詞，尚不足為被告有利之認定，附此
      敘明。
二、被告乙○○係台鐵彰化電務段彰化號誌分駐所技術助理，經該所指派擔任九十一
    年一月八日零時至五時，負責於彰化電務段養護時間，向車站統籌辦理路線封鎖
    之申請相關事宜，並擔任穿越軌道地下電纜徑路施設工程之監督，係從事業務之
    人，核其所為，係犯刑法第二百七十六條第二項之業務過失致死罪。爰審酌被告
    係上開穿越軌道地下電纜徑路施設工程之監督，未善盡監督之責，過失程度、第
    二二五三次列車與被害人所駕駛之挖土機相撞所生之危害，幸該列車乘客無人受
    傷、肇事後尚未與被害人家屬達成民事和解賠償等一切情狀，量處如主文所示之
    刑。
三、至於證人甲○○於當日係擔任現場領班兼北邊瞭望員，尚未就北邊瞭望員時隨即
    通知亞細亞公司員工丁○○等人進場，以致第二二五三次列車南下時，無法即時
    通知被害人，造成該列車撞及被害人所操作之挖土機，被害人因此頭部骨折、腦
    挫傷而當場死亡，核其所為亦有觸犯刑法第二百七十六條第二項之業務過失致死
    罪嫌，惟公訴人漏未就此部分偵辦，爰將此部分另移請臺灣彰化地方法院檢察署
    偵辦。
據上論斷，應依刑事訴訟法第二百九十九條第一項前段，刑法第二百七十六條第二項
，罰金罰鍰提高標準條例第一條前段，判決如主文。
本案經檢察官黃淑媛到庭執行職務。
中      華      民      國    九十二    年      五      月      五      日
                                    臺灣彰化地方法院交通法庭
                                        法      官  李  水  源
右正本證明與原本無異。
如不服本判決，應於判決送達後十日內向本院提出上訴狀( 須附繕本 )。
                                        法院書記官  廖  建  興
中      華      民      國    九十二    年      六      月     十三     日
附錄本案論罪科刑法條全文
刑法第二百七十六條
因過失致人於死者，處二年以下有期徒刑、拘役或二千元以下罰金。
從事業務之人，因業務上之過失犯前項之罪者，處五年以下有期徒刑或拘役，得併科
三千元以下罰金。


司法院資訊處製作；財團法人民間司法改革基金會備份。
